【裁判字號】    99,交易,651
【裁判日期】    991214
【裁判案由】    過失傷害
【裁判全文】
臺灣臺北地方法院刑事判決             99年度交易字第651號
公  訴  人  臺灣臺北地方法院檢察署檢察官
被      告  陳志平
上列被告因過失傷害案件，經檢察官提起公訴（99年度調偵字第
872號），本院判決如下：
    主  文
陳志平因過失傷害人，處有期徒刑貳月，如易科罰金，以新臺幣
壹仟元折算壹日。
    事  實
一、陳志平於民國98年12月18日下午，駕駛車牌號碼5277─LC號
    自用小客車，沿臺北市大安區○○○路由北往南方向行駛，
    理應注意在多車道應依規定駕車，且應注意車前狀況，隨時
    採取必要之安全措施，而依當時天候雖雨，惟日間有自然光
    線，路面鋪設柏油無缺陷，道路視距良好無障礙物，又無其
    他不能注意之情事，竟疏未注意，於同日下午2時許，行經
    臺北市大安區市○○道與敦化南路交叉路口時，在該路段敦
    化南路北往南行向之公車專用道行駛，且未注意該路口適有
    未遵循號誌管制，騎乘車牌號碼為583─BLP號重型機車之陳
    妙珊，沿臺北市大安區市○○道由西往東方向亦行經該處，
    陳志平上開車輛之右前方保險桿因而撞及陳妙珊機車之左側
    車身，陳妙珊當場人車倒地，並因而受有頭部外傷、雙手、
    右膝、左腳多處挫擦傷之傷害。嗣陳志平隨即於犯罪被發覺
    前，在現場向臺北市政府警察局大安分局交通分隊警員自首
    而接受裁判。
二、案經陳志平向臺北市政府警察局大安分局交通分隊警員自首
    後，由陳妙珊訴請臺灣板橋地方法院檢察署檢察官呈請臺灣
    高等法院檢察署檢察長令轉臺灣臺北地方法院檢察署檢察官
    偵查起訴。
    理  由
壹、程序部分：
一、被告陳志平於警、偵訊之供述，非出於強暴、脅迫、利誘、
    詐欺、疲勞訊問、違法羈押或其他不正方法取得，依刑事訴
    訟法第156條第1項、第158條之2得採為證據。
二、按被告以外之人於審判外之陳述，雖不符前4條之規定，而
    經當事人於審判程序同意做為證據，法院審酌該言詞陳述或
    書面陳述作成時之情況，認為適當者，亦得為證據。當事人
    、代理人或辯護人於法院調查證據時，知有第159條第1項不
    得為證據之情形，而未於言詞辯論終結前聲明異議者，視為
    有前項之同意，為刑事訴訟法第159條之5所明定。證人陳妙
    珊於警、偵訊之供、證述，被告於準備程序均表示無意見，
    渠於警訊之供述本院認為適當，依上述規定，得為證據；渠
    於偵查中具結證述，核無顯不可信之情況，依同法第159 條
    之1第2項得為證據。
三、後列非供述證據，均非違法取得之證據，且或係從事業務之
    人於業務上製作之證明文書、紀錄文書，核無顯不可信情況
    ，故依同法第158條之4反面解釋、第159條之4第2款得為證
    據。
貳、實體部分：
一、訊據被告陳志平固坦承有於前揭時間，駕車行經該處且違規
    行駛於公車專用道之事實，惟矢口否認有何過失傷害犯行，
    辯稱：伊在路口要起步時，有先注意左右有無來車，當時係
    告訴人突然衝出來撞伊的車子，伊無過失云云。經查：
  (一)前揭事實，業據證人即告訴人陳妙珊於偵查中具結證稱：「
    98年12月18日下午14時許我騎在臺北市市○○道上，我騎過
    敦化南路的停止線時，還是綠燈，所以我加速通過，對方右
    前車頭撞倒我左側車身，造成我人往前倒，車子飛出去。對
    方行使公車專用道」等語（參板橋地檢署卷第76頁）綦詳，
    並有臺北市政府警察局交通警察大隊道路交通事故初步分析
    研判表、道路交通現場圖、補充資料表、交通事故談話紀錄
    表、道路交通事故調查報告表(一)(二)、現場及車損照片13 張
    、告訴人之財團法人基督復臨安息日會台安醫院診斷證明書
    1紙等附卷可資佐證。（見同上偵卷第7、51-65頁）。又自
    兩車車損狀況照片觀之，被告車輛右前方保險桿脫落，該處
    下方藍色掉漆，告訴人機車則於左側車身邊緣有板金脫落及
    落漆痕跡，前方籠頭遮板並未見撞擊痕跡，則以被告車輛右
    前方保險桿與告訴人所騎乘機車之左側車身發生撞擊位置及
    兩車係分別由北往南及西往東之行向觀之，若被告所稱告訴
    人機車自行撞過來始肇事云云屬實，告訴人機車前方及被告
    車輛右側車身首當其衝，理應有嚴重撞擊痕跡，然事際車損
    狀況並非如此，故被告辯稱其起步前有注意東西行向之來車
    ，係告訴人突然衝出撞擊其車輛云云節，顯與事理不符，不
    足採信。
  (二)按汽車行駛時，駕駛人應注意車前狀況及兩車併行之間隔，
    並隨時採取必要之安全措施。道路交通安全規則第94條第3
    項訂有明文。查被告為汽車駕駛人，於上揭時間駕車行經前
    開交岔路口時，自應遵守前揭道路交通安全規則之規定，而
    依前述開道路交通事故調查報告表(一)(二)所示，本件交通事故
    發生當時天候雖雨，惟日間有自然光線，路面鋪設柏油無缺
    陷，道路視距良好無障礙物；另被告於警詢中亦自承當天有
    下毛毛雨，但視線良好等語，則被告應無不能注意之情事，
    竟違反前揭規定，疏未看清前方往來車輛，採取必要之安全
    措施，即貿然通過該路口撞及告訴人，致生本件交通事故，
    被告行為顯有過失。雖依前述交通事故談話紀錄表所示，告
    訴人於案發當時自承，伊行駛至該入口過了停止線後，號誌
    變為黃燈，到了分隔島時變成紅燈，伊要快速通過時就與被
    告發生撞擊等語，且核與前開交通事故初步分析研判表所載
    「陳妙珊涉嫌違反管制號誌」乙節相符，堪認告訴人對於本
    件交通事故之發生亦與有過失，然亦不能因此免除被告之刑
    責。從而，被告既有未注意車前狀況之過失情形，肇致撞擊
    告訴人騎乘之機車，告訴人並因此倒地受傷，兩者顯然具有
    因果關係。綜上所述，本事證明確，堪認被告涉犯過失傷害
    罪，應予依法論科。
二、核被告所為，係犯刑法第284條第1項前段之過失傷害罪。另
    本件被告於偵查犯罪機關未察覺其犯行前，於警方於現場處
    理時，承認為肇事人自首犯罪接受裁判，此有臺北市○○○
    ○○道路交通事故肇事人自首情形紀錄表1紙在卷可稽，爰
    依刑法第62條前段規定減輕其刑。爰審酌被告對於發生本件
    交通事故之過失程度、告訴人對於本件交通事故之發生亦與
    有過失及所受傷害情形、被告迄今尚未與告訴人達成民事和
    解，賠償告訴人所受損害、所生危害及犯後飾詞狡辯，否認
    犯行之態度等一切情狀，量處如主文所示之刑，並諭知易科
    罰金之折算標準。
據上論斷，應依刑事訴訟法第299條第1項前段，刑法第284條第
1項前段、第41條第1項前段、第62條前段，刑法施行法第1條之
1，判決如主文。
本案經檢察官郭力菁到庭執行職務。
中    華    民    國    99    年    12    月    14    日
                  刑事第十五庭  法  官  莊書雯
上正本證明與原本無異。
如不服本判決應於收受送達後10日內向本院提出上訴書狀，並應
敘述具體理由；其未敘述上訴理由者，應於上訴期間屆滿後20日
內向本院補提理由書（均須按他造當事人之人數附繕本）「切勿
逕送上級法院」。告訴人或被害人如對於本判決不服者，應具備
理由請求檢察官上訴，其上訴期間之計算係以檢察官收受判決正
本之日期為準。
                                書記官  葉宜玲
中    華    民    國    99    年    12    月    14    日
中華民國刑法第284條
（過失傷害罪）
因過失傷害人者，處 6 月以下有期徒刑、拘役或 5 百元以下罰
金，致重傷者，處 1 年以下有期徒刑、拘役或 5 百元以下罰金
。
從事業務之人，因業務上之過失傷害人者，處 1 年以下有期徒
刑、拘役或 1 千元以下罰金，致重傷者，處 3 年以下有期徒刑
、拘役或 2 千元以下罰金。

司法院資訊處製作；財團法人民間司法改革基金會備份。
